臺灣士林地方法院民事判決
110年度訴字第1083號
原      告  劉怡伶  
訴訟代理人  吳發隆律師
被      告  劉佳綺  
            劉宇恩  
共      同
訴訟代理人  湯明亮律師
上列當事人間請求分割共有物事件，本院於民國110年11月1日言
詞辯論終結，判決如下：
    主  文
兩造共有如附表一所示不動產應予變賣，所得價金由兩造按如附
表二所示比例分配之。
訴訟費用由兩造按如附表二所示比例負擔。
    事實及理由
一、原告主張：如附表一所示不動產（下稱系爭不動產）為兩造
    共有，所有權應有部分如附表二所示，並無因物之使用目的
    不能分割，亦無契約訂有不分割之期限，且兩造無法就分割
    方法達成協議，爰依民法第823條第1項、第824條第2項規定
    ，請求判決分割系爭不動產。又系爭不動產為房屋及所坐落
    土地所有權應有部分，因兩造無法就分割方法達成協議，應
    以變價分割為宜等語。並聲明：兩造共有系爭不動產應予變
    賣，所得價金由兩造按如附表二所示比例分配之。
二、被告則以：系爭不動產係兩造之父死亡後，由兩造繼承，原
    告所有權應有部分價值約新臺幣（下同）400萬元，被告願
    和解以400萬元分期給付方式買回原告之所有權應有部分，
    讓兩造之母可以繼續居住於該屋等語，資為抗辯。並聲明：
    原告之訴駁回。
三、本院心證之理由：
  ㈠按各共有人，除法令另有規定外，得隨時請求分割共有物，
    但因物之使用目的不能分割或契約訂有不分割之期限者，不
    在此限，民法第823條第1項定有明文。又專有部分不得與其
    所屬建築物共用部分之應有部分及其基地所有權之應有部分
    分離而為移轉，公寓大廈管理條例第4條第2項亦定有明文。
    準此，共有人請求分割之共有物，倘係公寓大廈之專有部分
    ，無法以原物分配於各共有人，須採變賣共有物以價金分配
    於各共有人之方法分割，共有人自應請求就該專有部分與其
    所屬建築物共用部分之應有部分及其基地所有權之應有部分
    合併分割，不得單獨就其中之一請求分割。系爭不動產為兩
    造共有，所有權應有部分如附表二所示，有土地建物查詢資
    料在卷可稽（見本院卷第18至83頁），兩造為系爭不動產之
    全體共有人，系爭不動產並無因物之使用目的不能分割之情
    事，且兩造並未訂有不分割之期限，復無法就分割方法達成
    協議，依上揭規定，原告請求判決分割兩造共有系爭不動產
    ，應屬有據。
  ㈡按分割之方法不能協議決定，或於協議決定後因消滅時效完
    成經共有人拒絕履行者，法院得因任何共有人之請求，命為
    下列之分配：一以原物分配於各共有人。但各共有人均受原
    物之分配顯有困難者，得將原物分配於部分共有人。二原物
    分配顯有困難時，得變賣共有物，以價金分配於各共有人；
    或以原物之一部分分配於各共有人，他部分變賣，以價金分
    配於各共有人。以原物為分配時，如共有人中有未受分配，
    或不能按其應有部分受分配者，得以金錢補償之。以原物為
    分配時，因共有人之利益或其他必要情形，得就共有物之一
    部分仍維持共有。民法第824條第2項、第3項、第4項定有明
    定。又共有物分割之方法，由法院依職權定之，不受當事人
    聲明之拘束（最高法院68年台上字第3247號判例及69年度第
    8次民事庭會議決議㈡參照）。法院裁判分割共有物，須斟酌
    各共有人之利害關係、使用情形、共有物之性質及價值、經
    濟效用，符合公平經濟原則，其分割方法始得謂為適當。經
    查，系爭不動產為房屋及所坐落土地所有權應有部分，房屋
    部分為鋼筋混凝土造13層建物之第四層，面積僅123.23平方
    公尺，有土地建物查詢資料在卷可稽（見本院卷第18頁），
    倘依兩造之共有比例為原物分割，每人就房屋部分所分得面
    積僅41.08平方公尺，約12.43坪，每人所分得房屋空間太小
    ，難以正常使用，有礙於系爭不動產之經濟及利用價值，顯
    非適當之分割方法；又被告雖提出願以400萬元分期給付方
    式買回原告之所有權應有部分，惟原告並未同意，亦難認為
    適當之分割方法；至原告主張以變價分割之方式，變賣系爭
    不動產，按各共有人應有部分比例分配價金，可充分發揮系
    爭不動產之經濟及利用價值，並兼顧全體共有人之利益，且
    各共有人或其他非共有人之人，均有單獨買受系爭不動產之
    機會，以消滅共有狀態，應屬較為適當及公允之分割方法。
四、綜上所述，原告依據民法第823條第1項、第824條第2項規定
    ，請求判決分割兩造共有系爭不動產，為有理由，應予准許
    ；其分割方法，應為予以變賣，所得價金由兩造按如附表二
    所示比例分配之。
五、兩造其餘攻擊防禦方法及所提證據，經本院審酌後，認為均
    不影響本判決之結果，自無逐一詳予論駁之必要，併此敘明
    。
六、按因共有物分割之事件涉訟，由敗訴當事人負擔訴訟費用顯
    失公平者，法院得酌量情形，命勝訴之當事人負擔其一部，
    民事訴訟法第80條之1定有明文。共有物分割事件，應由法
    院斟酌經濟效用並兼顧兩造利益，以決定適當之分割方法，
    不受當事人聲明之拘束，由兩造依勝敗比例負擔訴訟費用，
    顯失公平，爰依上揭規定，命兩造依如附表二所示應有部分
    之比例負擔訴訟費用。
七、據上論結，原告之訴為有理由，依民事訴訟法第80條之1，
    判決如主文。
中　　華　　民　　國　　110 　年　　11　　月　　15　　日
                  民事第三庭  法  官  陳世源
以上正本係照原本作成。
如對本判決上訴，應於判決送達後20日內向本院提出上訴狀，若
委任律師提起上訴者，應一併繳納上訴審裁判費，否則本院得不
命補正逕行駁回上訴。
中　　華　　民　　國　　110 　年　　11　　月　　16　　日
                              書記官  吳婉萱 
附表一
不動產標示          土地部分          編 號   土        地          坐          落         土地面積  (平方公尺) 權    利 範    圍  縣   市  鄉    鎮 市    區     段   地      號   1  新北市   汐止區    智 興       701    1,157 100000分之2070 建物部分          編 號    建  號  基地坐落  建築式樣主要建築材料及房屋層數      建   物    面   積 　  (  平  方  公  尺 )   權    利 範    圍    建物門牌    樓  層 面  積 合         計  附 屬 建 物 用       途   1   6675 新北市○○區○○段000地號  鋼筋混凝土造13層樓房  第4層：123.23  陽台：10.17  1分之1   新北市○○區○○○路0段000號4樓之2        含共有部分： 新北市○○區○○段0000○號，權利範圍10000分之205。 同段6700建號，權利範圍10000分之155。          

附表二
編號   共有人   應有部分比例  1   劉怡伶     3分之1  2   劉佳綺     3分之1  3   劉宇恩     3分之1